# 不丧失控制权

提问人：liubin988513 时间：2011-06-29 10:08:08
A公司 100 万投资B公司，100%控股，购买日B公司可辨认净资产公允价值 110 万元。年末， 30 万出售10%股权，期间只有 20 万资本公积【属于其他综合收益】变动。会计处理： 1 、个别报表：借：现金 30 贷：长期股权投资 10
投资收益20 2、合并报表：借：长期股权投资 17 投资收益 1 贷：资本公积 18 借：子公
司净资产 130 贷：长期股权投资 107 少数股东权益 13 未分配利
润 10 借：投资收益 30-13=17 贷：资本公积 17 合并报表层面投资收益=20-1-17=2万。 就是这里感觉很奇怪，这个 2 万不应该存在的。是不是处置股权包含的20*10%资本公积在权益法下不应该转入投资收益啊，该贴已经同步到 liubin988513的微博

回答人：chenyiwei
回复 liubin988513 的帖子
因为并未丧失对该子公司的控制权，所以这部分被处置股权对应的其他综合收益不应转入投资收益。合并报表投资收益为零。

回答人：chenyiwei
回复 airbit 的帖子
这种情况仍然适用财会便[2009]14号。
期末合并未分配利润仍为 100 （假设是在 12 月 31 日增发）。 在合并报表中，大股东在少数股东增资后在该子公司中增加享有的权益份额（＝少数股东出资额－子公司增资后净资产*增资后少数股权比例）是少数股东让渡给大股东的，大股东计入资本公积。

回答人：chenyiwei
回复 airbit 的帖子
在实体理论下，个别报表和合并报表的会计主体界定不同，相应地“本会计主体的权益持有者”的界定不同，所以就会导致存在差异。
在合并报表层面，少数股东也是合并集团的权益持有者，所以合并主体与少数股东之间的交易是权益性交易，不影响损益；个别报表层面，少数股东并不是母公司的权益持有者，所以母公司与少数股东之间的交易不是权益性交易，应当确认损益影响。 这并不是说“权益性交易只适用于合并报表层面”，权益性交易的概念适用于任何会计主体，只不过不同会计主体界定不同，导致的“权益持有者”界定相应有差异。

提问人：airbit 时间：2012-02-23 08:55:07
回复 chenyiwei 的帖子
谢谢陈版！
如果是大股东让渡给少数股东的（低于净资产值增发），合并时该怎么处理？也计入资本公积？谢谢！

回答人：chenyiwei
按照同一原则处理，这部分权益让渡通过减少资本公积的方式转入少数股东权益。

提问人：airbit 时间：2012-03-22 17:04:41
回复 liubin988513 的帖子
我觉得应该不是股本溢价，应是其他资本公积吧？

回答人：chenyiwei
调整的明细科目应是“股本溢价”。

提问人：airbit 时间：2012-4-26 13:56:47
陈版，你好！
不丧失控制权的情况下，在 财务报表中的处理是否存在准则差异？IAS 27 好像没明确在个别报表中怎么处理？谢谢！
讲解：企业部分处置对子公司的长期股权投资，但不丧失控制权的情况下，在 财务报表中，应当将处置价款与处置投资对应的账面价值的差额确认为当期 ；在合并财务报表中处置价款与处置长期股权投资相对应享有子公司净资产的差额应当计入资本公积（资本溢价），资本溢价不足冲减的，应当调整留存收益。

回答人：chenyiwei
个别报表层面的处理不应有准则差异，都是按照资产处置处理，确认的处置损益计入当期损益。

提问人：yijunmin 时间：2012-05-03 21:37:21
陈老师，您好！：在处置部分股权但不丧失控制权的情况下，若存在商誉在合并层面处置部分所附带的商誉如何处理？如上例，A公司 100 万投资B公司，100%控股，购买日B公司可辨认净资产公允价值 110 万元，产生商誉－ 10 万元。年末， 30 万出售10%股权，期间只有 20 万资本公积【属于其他综合收益】变动。在合并层面期末处置10%股权时，长投经权益法调整后为 120 万，10%为 12 万，处置价款 30 万，B公司净资产的10%是 13 万，根据财会便[2009]14号 30 万与 17 万的差异调整资本溢价，那么股权投资的10%即 12 万与净资产10%的差异商誉如何处理呢？

回答人：chenyiwei
由于目前尚不允许确认少数股权对应的商誉，所确认的商誉都是针对母公司所持股权的，因此合并报表层面，部分处置子公司股权但不丧失控制权，不会导致商誉的变动。

提问人：lbwl 时间：2012-06-15 17:04:06
回复 chenyiwei 的帖子
A公司与B、C公司分别持有D公司60%与20%、20%股权，增资前实收资本为 1400 万元，留存收益为 300 万元；现加入新股东E（战略投资者），由其单方面增资 1300 万元。增资后的D公司净资产 3000 万元，实收资本为 2000 万元，A、B、C、E股东分别享有42%、14%、14%、30%；那么请问：在A公司层面，此次少数股东增资（不丧失控制权）应当如何进行会计处理？这个是上次有个别人问您的，我看您是用3000 42%-1700 60%＝ 1260 －1020=240大股东权益增加直接算的，但是按照您这里说的用少数股东出资额－子公司增资后净资产增资后少数股权比例就是 1300-3000 52%=440了，咋不一样呢

回答人：chenyiwei
因为原先还有其他少数股东B、C，所以要把B、C所享有的权益变动也考虑进去，请参考 15 楼网友的回复。

提问人：younghan 时间：2013-06-15 22:59:22
回复 liubin988513 的帖子
处置子公司部分股权，不丧失控制权，计算合并报表“资本公积－溢价”时，好像没看到说要调整其他综合收益。但不调的话，合并报表的投资收益就不为 0 了。是不是还需要再“借：投资收益 2 ，贷：资本公积2”，把投资收益调为 0 ？

回答人：chenyiwei
此类情况下，合并报表层面应全部冲回个别报表层面就股权处置确认的投资收益。但由此增加的资本公积属于权益性交易性质，不属于其他综合收益。